【裁判字號】    89,台上,7375
【裁判日期】    891207
【裁判案由】    違反毒品危害防制條例
【裁判全文】
最高法院刑事判決                              八十九年度台上字第七三七五號
    上  訴  人  甲○○
右上訴人因違反毒品危害防制條例案件，不服台灣高等法院台中分院中華民國八十九
年九月二十日第二審更審判決（八十九年度上更(一)字第一六九號，起訴案號：台灣台
中地方法院檢察署八十八年度偵字第一三○一一、一三五五九號），提起上訴，本院
判決如左：
    主  文
上訴駁回。
    理  由
按刑事訴訟法第三百七十七條規定：上訴於第三審法院，非以判決違背法令為理由，
不得為之。是提起第三審上訴，應以原判決違背法令為理由，係屬法定要件。如果上
訴理由狀並未依據卷內訴訟資料具體指摘原判決不適用何種法則或如何適用不當，或
所指摘原判決違法情事並不存在，或係對原審採證認事職權之適法行使及已調查明確
並於理由內指駁說明之事項，徒憑己見，重為事實上之爭辯，或任意指摘，或顯與法
律規定得為第三審上訴理由之違法情形不相適合時，俱應認其上訴為違背法律上之程
式，予以駁回。又訴訟程序上之瑕疵不足以影響判決結果者，亦不得執為適法之第三
審上訴理由。本件原判決依憑上訴人甲○○於原審之供述，證人張晃燿、賴政湘、徐
暢欽、施雅娟、紀永年分別於警詢或偵審中之證供，及扣押之毒品、卷附法務部調查
局民國八十八年六月二十三日陸字第八八一六六五六五號鑑定通知書等證據，本於
推理作用，認定上訴人有原判決事實欄所載之犯罪事實，而撤銷第一審之不當判決，
改判仍論處上訴人連續販賣第一級毒品及連續販賣第二級毒品等罪刑（均累犯）。從
形式上觀察，尚無違背法令之情形存在。上訴意旨略稱：(一)、賴政湘就其所稱向上訴
人購買毒品之時間，於警詢供稱係八十八年五月二十八日，嗣於檢察官訊問則改為八
十八年五月中旬，前後不一，其自白存有瑕疵，原審未予究明，即採為認定事實之依
據，有違經驗法則；上訴人曾於八十九年六月二十七日向原審具狀請求調取賴政湘於
警詢及檢察官訊問時之全程錄音帶，以查明真象，原審未予調查，並未以裁定駁回上
訴人之請求，及於判決內說明無庸調查之理由，其踐行之訴訟程序難謂適法，並有調
查職責未盡之違誤。(二)、原判決認定上訴人意圖營利出售毒品海洛因予張晃燿，但對
於如何營利？營利金額若干？以行動電話與張晃燿聯絡之內容如何？張晃燿佯稱欲購
買毒品海洛因之數量、價錢各係多少？上訴人所攜帶海洛因之購入時間及價格各係如
何？俱未於判決內明確記載及說明其認定之理由，有判決理由不備之違誤。(三)、賴政
湘陳稱其係透過張晃燿向上訴人購買毒品，張晃燿亦稱其當時在場，如果無訛，張晃
燿應涉及幫助販賣行為，原審未予認定。(四)、原判決理由第一項所記載上訴人販賣海
洛因予張晃燿未遂之犯罪時間為八十八年五月二十日晚上，事實欄則記載為同年、月
二十五日晚上，其理由與事實之記載不相符合；又理由第三項記載「販賣第二級毒品
安非他命之法定刑為死刑及無期徒刑部分，依法不得加重」，其法定刑記載錯誤，有
適用法則不當及理由矛盾之違誤。(五)、警方在周昌遠車上查獲之毒品海洛因及針筒、
擦過血液之衛生紙確係徐暢欽所有，原判決以徐暢欽嗣後改稱該毒品係其所有，為不
可採信，及以「被告苟無販賣毒品，何以深夜攜帶海洛因依約出現？」，妄論該毒品
為上訴人所有，有違證據法則。(六)、原判決事實欄僅記載張晃燿於八十八年五月二十
五日為警查獲，而供述其毒品係向上訴人購買，對於查獲何物？數量多少？則未詳加
記載及於理由說明，顯有理由不備之違誤。(七)、張晃燿於警詢供稱其係於八十八年五
月四日至二十三日間斷斷續續吸食安非他命，應無於開始吸食前之八十八年三月間向
上訴人購買安非他命之可能，原審未詳加調查，亦有疏誤。(八)、依原審筆錄之記載，
審判長在審判期日僅訊問上訴人「對於檢察官起訴之犯罪事實有何意見」，並未就上
訴人所犯事實一一訊問、調查，遽行宣示辯論終結，未使上訴人適切行使法律所賦予
之防禦權，難謂適法云云。惟查：一、當事人聲請調查之證據，如事實審未予調查，
又未認其無調查之必要，以裁定駁回之，或於判決理由予以說明者，其踐行之訴訟程
序，雖有瑕疵，但此項訴訟程序之違法，必須所聲請調查之證據確與待證事實有重要
關係，就其案情確有調查之必要者，方與刑事訴訟法第三百七十九條第十款之「應於
審判期日調查之證據」相當，而為當然違背法令，始得為適法之第三審上訴理由；申
言之，當事人聲請調查之證據，必須具有調查之必要性，若依原判決所為證據上之論
斷，足認其證據調查之聲請，事實審法院縱曾予以調查，亦無從動搖原判決就犯罪事
實之認定者，即不得以其未予調查，指判決為違法。上訴人固曾於八十九年六月二十
七日向原審具狀主張賴政湘所供其向上訴人販賣毒品之時間，前後不一，似有隱情，
請求調取賴政湘於警詢及檢察官訊問時之全程錄音帶，以查其自白之合法性云云（見
原審更(一)卷第四十七頁），惟上訴人就賴政湘在警詢及檢察官訊問時之所供，與筆錄
記載之內容究竟有何岐異，或警詢時之取供有何不法情形，俱未有所指明，且原判決
理由第二項已依據該證人於檢察官偵查中及原審之供述，詳為調查，明確認定該證人
於警詢所述購買毒品之時間有誤；則依原判決之論斷，原審縱調取上開錄音帶，亦無
從動搖原判決之事實認定，即於原判決結果顯無影響，是上訴意旨(一)所指原審未為此
部分證據之調查及未說明不予調查之理由，依刑事訴訟法第三百八十條規定，不得資
為適法之第三審上訴理由。二、原判決對於認定上訴人意圖營利連續販賣毒品予張晃
燿、賴政湘之事實，已依憑上開證據詳為認定，並說明其取捨證據及得心證之理由，
就上訴人所辯未販賣毒品各節，亦一一指駁，其推理論斷與經驗法則、論理法則等證
據法則俱無違背；又原判決既未認定上訴人係意圖營利而販入毒品海洛因，對於上訴
人所攜帶海洛因之購入時間及價格，自無記載及認定之必要。核上訴意旨(二)、(五)、(七)
俱係對原審採證認事職權之適法行使及已調查明確並於理由內指駁說明之事項，徒憑
己見，重為事實上之爭辯，或任意指摘，俱不足據以辨認原判決有其所指理由不備、
違背證據法則及查證未盡等違法之形式。三、證人張晃燿是否涉犯幫助販賣毒品罪，
與上訴人所犯本件販賣第一級毒品、第二級毒品罪之成立並無關係，原判決未予認定
，自不能指為違法；又原審並未以張晃燿遭警查獲之物品，與上訴人販賣毒品犯行之
認定有何關聯，其未於判決內記載及論敘，亦無違法可言；另原審於八十九年九月十
三日上午十時審判期日，審判長於上訴人陳述上訴意旨後，已就檢察官起訴書及歷審
判決書所記載上訴人分別販賣安非他命二次予張晃燿、販賣海洛因一包予賴政湘及販
賣海洛因予張晃燿為警查獲而未遂等犯罪事實，一一訊問上訴人，並踐行調查程序，
有該審判筆錄可稽。核上訴意旨(三)、(六)、(八)所指違法情形，並不存在。四、依原判決
認定之事實，上訴人係於八十八年五月二十八日晚上，依約欲販賣海洛因予張晃燿，
遭警查獲而未遂，原判決理由內對該犯罪時間之認定，並無相反之論斷，其理由第一
項記載為八十八年五月二十日晚上，應僅係日期部分文字之漏載或誤繕，並不影響事
實之認定；又其理由第三項載稱「販賣第二級毒品安非他命之法定刑為死刑及無期徒
刑部分，依法不得加重」，其中死刑部分係贅載，於判決結果亦不生影響；上開部分
，俱僅屬訴訟程序之瑕疵，顯然於判決無影響，是上訴意旨(四)所指部分，依刑事訴訟
法第三百八十條規定，亦不得執為上訴第三審之理由。綜上所述，依首揭說明，應將
本件上訴從程序上予以駁回。
據上論結，應依刑事訴訟法第三百九十五條前段，判決如主文。
中      華      民      國    八十九    年     十二     月      七      日
                              最高法院刑事第九庭
                                  審判長法官  曾  有  田
                                        法官  陳  宗  鎮
                                        法官  劉  介  民
                                        法官  魏  新  和
                                        法官  孫  增  同
      右正本證明與原本無異
                                              書  記  官
中      華      民      國    八十九    年     十二     月     十三     日


司法院資訊處製作；財團法人民間司法改革基金會備份。
